臺灣高等法院臺中分院刑事判決
110年度上易字第596號
上  訴  人  
即  被  告  黃健泰


上列上訴人因家庭暴力防治法之恐嚇危害安全罪案件，不服臺灣
臺中地方法院110年度訴字第344號中華民國110年4月20日第一審
判決（起訴案號：臺灣臺中地方檢察署109年度偵字第12694號）
，提起上訴，本院判決如下：
    主  文
原判決撤銷。
黃健泰犯恐嚇危害安全罪，處拘役貳拾日，如易科罰金，以新臺
幣壹仟元折算壹日。緩刑貳年。緩刑期間付保護管束。
    犯罪事實
一、黃健泰與乙○○之胞姐許○○原為夫妻關係，其與乙○○間
    具有家庭暴力防治法第3 條第4 款之家庭成員關係。黃健泰
    與乙○○於民國109 年3 月30日18時許，在電話中因細故發
    生口角爭執，黃健泰即前往位在臺中市○區○○路000 號之
    汽車修配廠找乙○○當面理論，先以腳踹乙○○，再與乙○○互毆
    （其2人所涉傷害罪嫌部分，因互相撤回告訴，而經原審判
    決公訴不受理確定），因見乙○○之老婆陳○○及小孩出現，即
    基於恐嚇危害安全之犯意，在上述汽車修配廠騎樓處，對乙
    ○○出言恫嚇稱：「我要殺了你的老婆及小孩」等語，致生危
    害於安全。嗣經許○○、黃健泰之父親黃○○、乙○○之母親溫○○
    、妻子陳○○及修配廠員工林○○等人在場勸架，將兩人拉開，
    並由黃○○報警到場處理，始查悉上情。
二、案經乙○○訴由臺中市政府警察局第二分局報請臺灣臺中地
    方檢察署檢察官偵查起訴。
    理    由
壹、證據能力之說明：
一、按「被告之自白，非出於強暴、脅迫、利誘、詐欺、疲勞訊
　　問、違法羈押或其他不正之方法，且與事實相符者，得為證
　　據。」刑事訴訟法第156條第1項定有明文。經查，上訴人即
　　被告黃健泰（下稱被告）於原審供稱：（法官問:對於檢察
　　官起訴書之犯罪事實有何意見?）傷害部分我認罪，已調解
　　成立並已撤告。恐嚇部分我認罪等語（原審卷第59頁）、
　　（法官問：對於被告自己在警詢、偵查及本院開庭中所言，
　　有何意見?）沒有意見，以今日認罪所述為主等語（原審卷
　　第67頁），已明確自白其犯行。被告雖於本院改稱：我根本
　　沒有做。當時是我與我的律師商量，律師跟我說，如果我承
　　認，我可以請求緩刑，當時我只是想要趕快回去照顧小孩。
　　我當時根本不可能講說要殺人、純粹是我有三名子女要照
　　顧，在與律師商量之後，認為承認之後，就不需要再上法庭
　　等語（本院卷第75、77頁）。惟依被告上開所述，其於原審
　　2次自白犯行，均係出於其自由意識所為，確實並未受到任
　　何強暴、脅迫、利誘、詐欺、疲勞訊問、違法羈押或其他不
　　正之方法，至於其所稱是要回去照顧小孩、不需要再上法庭
　　，僅係其為上開自白之動機，並不影響其任意性，且被告當
　　時亦未被羈押，本即可以於庭訊後回家照顧小孩，而原審亦
　　確實諭知其緩刑2年，使其不需再上法庭（若有另案民刑事
　　糾紛則除外外），亦無違其意思，且其2次自白犯行時，均
　　有選任辯護人在場陪同，辯護人於被告表示認罪後，亦向原
　　審表示：被告均為認罪答辯，請求給予緩刑之機會等語（原
　　審卷第59頁），則被告自白之任意性自無疑義。甚者，本案
　　檢察官起訴被告犯有刑法第277條第1項傷害罪，及同法第30
　　5條恐嚇危害安全罪嫌，其中傷害罪係屬告訴乃論之罪，因
　　被告與告訴人乙○○於原審110年3月31日開庭前之110年3月
　　15日即已調解成立，內容為「一、兩造就110年度訴字第344
　　號刑事案件不向對造請求損害賠償。二、兩造同意具狀撤回
　　第一項刑事案件之告訴乃論罪部分之刑事告訴，非告訴乃論
　　罪部分，同意不追究其刑事責任。三、兩造其餘請求均拋棄
　　。」有臺灣臺中地方法院110年度中司刑移調字第405號調解
　　程序筆錄附卷可稽（原審卷第83頁），是告訴乃論之傷害罪
　　，既已經告訴人具狀撤回告訴，自應由法院判決公訴不受理
　　，並無判處罪刑之可能，而非告訴乃論之罪，若確無其事，
　　則被告自可否認到底以求查明，並無自白之必要，惟其卻仍
　　到庭自白恐嚇犯行，顯見應確有此事實，被告方有可能自白
　　。而被告既已自白犯行，且未受到強暴、脅迫、利誘、詐欺
　　、疲勞訊問、違法羈押或其他不正之方法，且與事實相符（
　　詳下述），自得採為本案之證據。
二、按被告以外之人於審判外之陳述，雖不符刑事訴訟法第159
    條之1至第159條之4之規定，而經當事人於審判程序同意作
    為證據，法院審酌該言詞陳述或書面陳述作成時之情況，認
    為適當者，亦得為證據。當事人、代理人或辯護人於法院調
    查證據時，知有第159條第1項不得為證據之情形，而未於言
    詞辯論終結前聲明異議者，視為有前項之同意，刑事訴訟法
    第159條之5定有明文。核其立法意旨在於傳聞證據未經當事
    人之反對詰問予以核實，原則上先予排除。惟若當事人已放
    棄反對詰問權，於審判程序中表明同意該等傳聞證據可作為
    證據，或於言詞辯論終結前未聲明異議，基於尊重當事人對
    傳聞證據之處分權，及證據資料愈豐富，愈有助於真實發見
    之理念，且強化言詞辯論主義，使訴訟程式得以順暢進行，
    上開傳聞證據亦均具有證據能力。查：本判決所引下列被告
    以外之人於審判外所為之陳述及卷內其他書證、物證，檢察
    官及被告均未爭執對該等證據之證據能力。雖被告於「光碟
    檔案事實舉證」狀上（詳下述）認為當時證人陳○○並未全程
    在場，而認其所證無證據能力。惟查，證人陳○○於檢察官偵
    查中之證述，係經具結擔保其證言之憑信性（結文附於偵卷
    第201頁），被告復未釋明證人陳○○上開偵查中之證述有何
    出於不法取證之情形，另本案所有證據，亦經本院審酌上開
    證據作成時之情形，並無人情施壓或干擾，亦無不當取證之
    情形，認為以之作為本案之證據亦屬適當，是上揭證據自均
    具有證據能力。
貳、實體之說明：
一、訊據被告固坦承於上開時地與告訴人乙○○（下稱告訴人）發
    生口角及肢體衝突，惟矢口否認有何恐嚇犯行，辯稱：伊並
    未恐嚇告訴人，且是告訴人叫伊過去的云云。惟查：
　㈠上開犯罪事實，業據證人陳○○於偵查中具結證稱：（問:乙○○
    、黃健泰在門口處，有無講何言語?）中途打完時，在照片
    編號22騎樓處，黃健泰有對乙○○說「我要殺了你的老婆及小
    孩」，之後警察就來了。（問：黃健泰在講上述內容前，是
    否有講何事？）沒有，就是他們兩個人吵架，黃健泰應該是
    遷怒，他當時用手指著乙○○說這句話等語（偵卷第192頁背
    面），告訴人亦陳稱：（問：「你是否有聽到黃健泰說『我
    要殺了你的老婆及小孩』?）有，我確實有聽到。當時我們站
    在騎樓下，因為黃健泰的父母親也來，我們有些言語爭執，
    因為我太太陳○○很生氣說『為何打我老公』，黃健泰就指著我
    ，我太太在我後方，黃健泰說『我要殺死你的老婆跟小孩』，
    我也很生氣，我跟黃健泰母親說，有沒有聽到黃健泰說的內
    容，他母親說黃健泰在氣頭上，要我不要介意。」等語（偵
    卷第32、33頁），兩人所述相符。
　㈡被告於原審亦自白稱：（法官問：對於檢察官起訴書之犯罪
    事實有何意見?）傷害部分我認罪，已調解成立並已撤告。
    恐嚇部分我認罪等語（原審卷第59頁）、（法官問：對於被
    告自己在警詢、偵查及本院開庭中所言，有何意見?）沒有
    意見，以今日認罪所述為主等語（原審卷第67頁），已自白
    其犯行，且其上開自白係出於任意性，已如前述。則其自白
    核與告訴人及證人陳○○所證相符，自得採為本案之證據。
　㈢再者，證人黃○○即被告父親於警詢時供稱：當時我兒子黃健
    泰於109年3月30日18時40分許與前小舅子乙○○在電話中發生
    口角衝突，我兒子衝了出去要找乙○○理論，我就先騎機車至
    台中市○區○○路000號問他們我兒子有沒有來到這
　　，乙○○說沒有，突然我兒子就衝了進來與對方互毆，我在現
    場勸架並打電話報警，警方到場後調解完，就請我到派出所
    製作筆錄等語（偵卷第44、45頁）；被告於警詢時亦供稱：
    我與乙○○在電話中發生口角後，我就從家裡出發前往台中市
    ○區○○路000號找他理論，於同日18時50分許我到達該址因為
    當下情緒失控，欲上前踹他一腳，我被我父親擋下，他就朝
    我揮拳，我也有反擊雙方扭打在地上，被在場的親友架開，
    之後我父親就報警等語（偵卷第24、25頁）；另告訴人於警
    詢亦供稱：於109年3月30日18時40分與我前姊夫在電話中發
    生口角，於同日18時50分許我前姊夫的父親來我的修配廠詢
    問我姊夫是否有來我們這裡，我說他沒有來，突然我前姊夫
    就衝進來辱駡我「幹你娘」並朝我下體踹一腳，我出手回擊
    朝他面部揮拳，他也出手回擊，我們雙方扭打在地，被在場
    的親友架開，之後我前姊夫的父親就報警等語（偵卷第36、
    37頁)，3人所述大致相符，顯然本件係因被告與告訴人在電
    話中先起口角衝突，被告因氣憤難耐而自己至告訴人之修配
    廠找告訴人，而被告父親因怕發生事情，故早一步至告訴人
    之修配廠，而被告一至修配廠，即先以腳踹告訴人，之後2
    人即互毆無訛，則被告於本院辯稱：是告訴人叫伊過去的云
    云，顯不足採。
  ㈣被告雖於本院改以上詞置辯，並供稱：依監視器錄影畫面，
    並未錄到任何聲音，怎能認定證人陳○○所證為真。惟查，
　  認定犯罪事實所憑之證據，並不以直接證據為限，即綜合各
　　種間接證據，本於推理作用，為認定犯罪事實之基礎，如無
　　違背一般經驗法則，尚非法所不許；刑事訴訟本於職權主義
　　之效能，凡得為證據之資料，均具有論理之證據能力，是以
  　法律上對於證據之種類，並未設有若何之限制。本案之監視
 　 錄影畫面因無聲音，故未錄到被告有以上詞恐嚇告訴人，惟
 　 此部分事實，則據告訴人指訴在卷，亦據證人陳○○具結證
 　 述無訛，況自監視錄影畫面亦可看出，當時證人陳○○有與
 　 小孩於監視錄影時間18：58：02出現在現場，有被告自行列
 　 印之監視錄影畫面截取照片在卷可稽（本院卷第11頁），則
 　 被告自有可能見此情景而以上詞出言恐嚇告訴人，且被告自
 　 己亦於原審坦承此部分犯行，已如上述，則依據上開證據綜
 　 合判斷，足認被告上開任意性之自白應與事實相符，自堪採
 　 信，尚未能以上開監視錄影畫面未錄得被告之恐嚇言詞，即
 　 謂證據不足而不足以認定被告犯恐嚇罪。
  ㈤再者，依被告自己所提出由其所整理之「光碟檔案事實舉證
　　」狀所載：「
 　 舉證1：證人陳○○持手機拍攝時間為18：54：45~18：58：
　　       21。
 　 舉證2：證人陳○○18：58：21離開現場後，在18：59：15~
　　       18：59：27時間點，乙○○向前妻與岳父各別表示
　　       肢體動作（說明友人黃健泰先用腳踢他於是他方出
　　       手反擊，而非告狀我要殺他小孩和老婆）。
    舉證3：本人黃健泰在騎樓下於18：56：17~19：OO：02有言
　　       語衝突，證人陳○○在18：58：21離開後，騎樓下
  　       人員有林○○、許○○、許○○、黃健泰、溫○○
　　       、黃○○○、黃○○，並無證人陳○○。（證人許
　　       ○○和溫○○出庭說並無聽到恐嚇之言詞）
　　舉證4：證人陳○○最後從樓上下樓到騎樓下的時間為19：
　　       OO：25，黃健泰與乙○○最後言語衝突時間為19：O
　　       O：02。
　　 論述：
　　 1：證人陳○○於18：58：21之前有手機錄影，如果本人有
　　    任何恐嚇之言詞，可直接舉證。
　　 2：在18： 59：15~18：59：27期間，乙○○與本人黃健泰
　　    還在爭論誰先出手打人（舉證2），表示這時間點18：
　　    59：15之前也並無出言恐嚇（預殺死他小孩和老婆之
   　　 言詞）。
　　 3：證人於18：58：21離開現場，直到19：OO：25才重返現
 　 　　場，而本人於19：OO：02已無言語衝突，證人理應無法
　　　　證明18：58：21~19：OO：02期間內黃健泰所講的話。
　　 結論
　　   委請律師調閱全程監視器影像，本人黃健泰繪製證人陳
　　    ○○案發現場示意圖，將時間區分成證人在場與不在
　　    場。如果證人在場（持手機錄影），應當有直接證據可
　　    以舉證，我願認罪；如果證人不在場，是否應當排除證
　　    言之可信度還我清白。證人是乙○○之妻，也沒有錄到
　　    本人黃健泰恐嚇之言詞，且根本不在現場，這樣的證人
　　    有嚴格證據能力嗎?家父黃○○一直在現場，可以證明
　　    我沒有說出恐嚇的言詞，願意到場作證。 」
    經查，關於舉證1部分，本件檢察官所舉之錄影證據，係修
 　 配廠內之監視錄影影像檔案光碟及翻拍照片23張（即證據　
　　9），並未包含證人陳○○所拍攝之錄影畫面，是否有被告
　　所稱之陳○○所拍攝之錄影畫面，卷內並無從得知，亦無
　　從以證人陳○○當時持有手機，即認其係在錄影而有錄影
　　畫面，此合先敘明。關於舉證2部分，因修配廠之監視錄影
　　畫面並無聲音，被告自行解讀是「乙○○向前妻與岳父各別
　　表示肢體動作，說明友人黃健泰先用腳踢他於是他方出手反
　　擊，而非告狀我要殺他小孩和老婆」，尚難認係真實，且即
　　便當時告訴人未向被告前妻及岳父告狀被告有對其稱要殺其
　　老婆及小孩，亦無法表示被告即無此言詞恐嚇，蓋當時較急
　　迫處理者，應是毆打傷害之行為。關於舉證3部分，被告既
　　稱其在騎樓下於18：56：17~19：OO：02與告訴人有言語衝
　　突，而證人陳○○既於18：54：45至18：58：21在場，則兩
　　者重疊時間尚有18：56：17至18：58：21，時間將近2分
　　鐘，而當時證人陳○○有與小孩於監視錄影時間18：58：02
　　出現在現場，係在離騎樓不遠處之修配廠室內，亦有上開
　　監視錄影截取照片可稽，且證人陳○○於偵查中即明白證
　　稱：在照片編號22騎樓處，黃健泰有對乙○○說「我要殺了
　　你的老婆及小孩」，與被告所稱當時其確有於上開期間在騎
　　樓處與告訴人有言語衝突之情況相符，自無以證人陳○○當
　　時未在「騎樓處」即無法聽聞被告上開恐嚇言詞。關於舉證
　　4：證人陳○○最後從樓上下樓到騎樓下的時間為19：OO：2
　　5，被告與乙○○最後言語衝突時間為19：OO：02，即僅能
　　說明證人陳○○於18：58：21帶小孩至樓上後至19：OO：25
　　下樓時未在1樓現場，惟並未能否定其先前在場時所見聞之
    情形。從而被告欲聲請再勘驗錄影光碟以查明其出言恐嚇
　　之時間，依被告所自行整理之案發經過及監視錄影光碟截取
　　照片，殆可認定係於當日18：56：17至18：58：21將近2分
    鐘證人陳○○在場見聞之時間內，因監視錄影畫面並無聲    
  音，自無法確認正確之時間，自亦無勘驗監視錄影光碟以確
　　認之必要，附此敘明。
　㈥此外，並有109 年3 月30日員警職務報告1 份及監視器畫面
    擷圖共22幀在卷可稽（見偵卷第19頁、第61頁至第81頁），
    足徵被告於原審任意性之自白與事實相符，應堪採信，其於
    本院所辯，則不足採。本案事證明確，被告犯行堪以認定，
    應予依法論科。至於被告欲聲請傳喚其父親作證，惟按：「
    當事人、代理人、辯護人或輔佐人聲請調查之證據，法院認
    為不必要者，得以裁定駁回之。下列情形，應認為不必要：
    …三、待證事實已臻明瞭無再調查之必要者。」刑事訴訟法
    第163條之2第2項定有明文。因依上開說明，本案事證已明
    ，自無再行傳喚調查之必要，附此敘明。
二、按家庭暴力防治法所稱之家庭暴力，係指家庭成員間實施身
    體或精神上不法侵害之行為，另所稱家庭暴力罪者，謂家庭
    成員間故意實施家庭暴力行為而成立其他法律所規定之犯罪
    ，家庭暴力防治法第2 條第1 款、第2 款分別定有明文；查
    被告與告訴人胞姐原為夫妻關係，與告訴人間具有家庭暴力
    防治法第3 條第4 款所定之家庭成員關係，其對告訴人為上
    揭侵害行為，應屬家庭暴力行為，而該當家庭暴力防治法所
    稱之家庭暴力罪，然因家庭暴力防治法對於家庭暴力罪並無
    科處刑罰之規定，故應依其他法律之規定予以論罪科刑。核
    被告所為，係犯刑法第305 條恐嚇危害安全罪。
參、撤銷改判之理由：
    原審認被告罪證明確，予以論罪科刑，固非無見。惟按「犯
    家庭暴力罪或違反保護令罪而受緩刑之宣告者，在緩刑期內
    應付保護管束。」家庭暴力防治法第38條第1項定有明文。
    原審認被告與告訴人間具有家庭暴力防治法第3 條第4 款之
    家庭成員關係，被告對告訴人為上揭侵害行為，應屬家庭暴
    力行為，而該當家庭暴力防治法所稱之家庭暴力罪，則原審
    判處被告拘役20日，如易科罰金，以新臺幣1仟元折算1日，
    緩刑2年，自應依上開規定同時諭知在緩刑期內應付保護管
    束，惟原審疏未諭知，即有判決不適用法則之違背法令。被
    告上訴意旨，改以否認犯行，指摘原判決不當，雖無理由，
    惟原判決既有上開違背法令情事，自屬無可維持，且緩刑係
    依附於主刑而存在，自應由本院將原判決全部予以撤銷改判
    。爰審酌被告因子女會面交往問題，與告訴人發生爭執，一
    時情緒失控而以前詞恐嚇告訴人，考量被告犯後與告訴人成
    立調解、因子女會面交往問題而為本案犯行之犯罪動機及目
    的、以言語恐嚇之犯罪情節；暨被告自述大學畢業之智識程
    度、擔任農夫，月收入約新臺幣4 萬元，目前有三名未成年
    子女需扶養，不佳之經濟狀況等一切情狀（見原審卷第69頁
    ），量處如主文第二項所示之刑，並諭知易科罰金折算標準
    ，且被告於五年內未曾因故意犯罪受有期徒刑以上刑之宣告
    ，有臺灣高等法院被告前案紀錄表在卷可稽，已與告訴人成
    立調解，告訴人亦表示同意給予被告緩刑之宣告，有調解結
    果報告書、原審法院調解程序筆錄及電話紀錄表附卷可參（
    見原審卷第43頁、第49頁至第50頁、第53頁），被告因一時
    失慮致罹刑典，然犯後與告訴人成立調解，應知所悔悟，信
    經此偵、審程序及罪刑宣告之教訓後，當已足資促使其有所
    警惕而無再犯之虞，因認所宣告之刑，以暫不執行為適當，
    爰依刑法第74條第1項第1 款之規定，宣告緩刑2年（　以上
    均同原判決），並諭知於緩刑期間付保護管束。而關於諭知
    緩刑期間付保護管束部分雖屬對被告不利，惟因原審判決因
    適用法條不當而撤銷，且本院於審理時亦已告知此項法律規
    定（本院卷第75頁），使被告明確知悉，自無礙於被告防禦
    權之行使，附此敘明。
據上論斷，應依刑事訴訟法第369條第1項前段、第364條、第299
條第1項前段，刑法第305 條、第41條第1 項前段、第74條第1 
項第1款，刑法施行法第1 條之1 第1 項，家庭暴力防治法第38
條第1項，判決如主文。
本案經檢察官蔡岱霖提起公訴，檢察官姚玎霖到庭執行職務。
中　　華　　民　　國　　110 　年　　7 　　月　　29　　日
　　　　　　刑事第八庭  審判長法  官  林  清  鈞
                         　   法　官  黃  小  琴
                              法  官  郭  瑞  祥
以上正本證明與原本無異。
不得再上訴。
                              書記官  賴  淵  瀛
　　　　　　　　　　　　　　　
中　　華　　民　　國　　110 　年　　7 　　月　　29　　日
附錄論罪科刑法條：
中華民國刑法第305條
以加害生命、身體、自由、名譽、財產之事恐嚇他人，致生危害
於安全者，處 2 年以下有期徒刑、拘役或 9 千元以下罰金。